臺灣高等法院高雄分院刑事判決
111年度上訴字第95號
上  訴  人  
即  被  告  謝正龍


選任辯護人  陳鈺歆律師(法扶律師)
上列上訴人因毒品危害防制條例案件，不服臺灣橋頭地方法院11
0年度訴字第167號，中華民國110年12月7日第一審判決（起訴案
號：臺灣橋頭地方檢察署110年度偵字第1613號、第3542號、第3
971號、110年度偵緝字第50號、第51號），提起上訴，本院判決
如下：
    主  文
上訴駁回。
    犯罪事實
一、謝正龍明知甲基安非他命係毒品危害防制條例第2條第2項列
    管之第二級毒品，未經許可不得持有、販賣。詎竟基於販賣
    上開第二級毒品以營利之犯意，於如附表一編號1-10所示之
    時間、地點，以如附表一編號1-10所示交易方式及金額，販
    賣甲基安非他命予如附表一編號1-10所示之對象。嗣經警於
    民國110年1月26日9時30分許，在高雄市○○區○○路0號之21謝
    正龍住處執行搜索，扣得如附表二所示之物。
二、案經高雄市政府警察局刑事警察大隊報告臺灣橋頭地方檢察
    署檢察官偵查起訴。
    理  由
一、證據能力部分：
  ㈠按被告以外之人於審判外之言詞或書面陳述，屬傳聞證據，
    原則上不得作為證據；惟按被告以外之人於審判外之陳述，
    雖不符刑事訴訟法第159條之1至第159條之4之規定，而經當
    事人於審判程序同意作為證據，法院審酌該言詞陳述或書面
    陳述作成時之情況，認為適當者，亦得為證據，刑事訴訟法
    第159條第1項、第159條之5第1項分別定有明文。
　㈡本判決所引用屬於傳聞證據之部分，檢察官及上訴人即被告
    謝正龍、辯護人於本院審理時均明示同意有證據能力（見本
    院卷第72至73頁），基於尊重當事人對於傳聞證據之處分權
    ，及證據資料愈豐富愈有助於真實發現之理念，本院審酌該
    等證據作成時並無違法取證之瑕疵，且與待證事項具有關聯
    性，認以之作為證據亦屬適當，依上開說明，自均有證據能
    力。
二、認定事實所憑之證據及理由：
  ㈠訊據被告對於上開販賣第二級毒品犯行，於原審及本院審理
    時均坦承不諱，且有如附表一編號1-10所示證據清單欄所載
    各項證據資料可佐，並有高雄市政府警察局刑事警察大隊搜
    索扣押筆錄、扣押物品目錄表及扣案物品照片等附卷可稽（
    警二卷第119-120頁、警三卷第59、97-105頁)，復有如附表
    二編號1所示之物扣案可佐。足認被告前開任意性之自白與
    事實相符，自得作為本件論罪科刑之依據。
  ㈡按非法販賣毒品係政府嚴予查緝之違法行為，且毒品無公定
    之價格，並可任意分裝、添加其他成份或增減其份量，而每
    次買賣之價量，亦隨時依雙方關係之深淺、當時之資力、需
    求程度及對行情之認知等因素而異其標準，非可一概而論，
    因之販賣之獲利，委難察得實情，而販賣之人從價差或量差
    中牟利方式雖異，惟其圖利之非法販賣行為則均相同，是縱
    未確切查得販賣賺取之實際差價，但除別有事證，足認係按
    同一價格轉讓，確未牟利之情形外，尚難執此認非法販賣之
    事證有所不足。且毒品價格昂貴，取得不易，苟無利可圖，
    應無甘冒被查緝法辦之危險，而平白為轉讓毒品之可能，當
    屬符合論理法則且不違背社會通常經驗之合理判斷。準此，
    被告就上開所犯販賣毒品犯行，均顯有販賣毒品圖利之意圖
    甚明。
  ㈢綜上，本案事證明確，被告確有如附表一編號1-10所示販賣
    第二級毒品共10次之犯行，均堪認定。
三、論罪科刑：
  ㈠新舊法比較：被告於如附表一編號1-6所示行為時，毒品危害
    防制條例已於109年1月15日修正公布施行，嗣於同年7月15
    日起生效施行，修正前同條例第4條第2項規定，製造、運輸
    、販賣第二級毒品者，處無期徒刑或7年以上有期徒刑，得
    併科新臺幣1千萬元以下罰金。修正後則規定：製造、運輸
    、販賣第二級毒品者，處無期徒刑或10年以上有期徒刑，得
    併科新臺幣1千5百萬元以下罰金。經比較結果，第4條第2項
    則將有期徒刑之刑度及併科罰金額均提高，並未較有利於被
    告；再者，修正前毒品危害防制條例第17條第2項原規定，
    犯第4條至第8條之罪於偵查及審判中均自白者，減輕其刑；
    修正後同條例第17條第2項則規定：犯第4條至第8條之罪於
    偵查及歷次審判中均自白者，減輕其刑，而增加須於「歷次
    」審判中均自白，始得依該條項減輕之要件。經綜合比較上
    開修正結果，以修正前同條例第4條、第17條第2項規定對被
    告較為有利，就此部分之犯行，自應適用修正前之規定。
　㈡本件被告於如附表一編號1-10所示時、地販賣第二級毒品，
    共10次以牟利，業如前述。核其就如附表一編號1-6所為，
    均係犯修正前毒品危害防制條例第4條第2項販賣第二級毒品
    罪；就如附表一編號7-10所為，均係犯毒品危害防制條例第
    4條第2項販賣第二級毒品罪。被告販賣毒品前，持有各該毒
    品之低度行為，為其各次販賣之高度行為所吸收，均不另論
    罪。被告所犯上開10罪，其犯意各別、行為互殊，各應予分
    論併罰。
  ㈢被告前因施用毒品案件，經臺灣高雄地方法院以106年度簡字
    第4210號判處有期徒刑6月、原審以106年度簡字第1996號判
    處有期徒刑6月，再經高雄地院以107年度聲字第1651號裁定
    應執行有期徒刑11月確定，於107年11月30日假釋出監，並
    於108年4月25日假釋期滿未經撤銷而視為執行完畢，有臺灣
    高等法院被告前案紀錄表在卷可考。被告於有期徒刑執行完
    畢後，5年內故意再犯本件有期徒刑以上之10罪，均為累犯
    。依司法院大法官會議釋字第775號解釋意旨，考量其於前
    案所處徒刑執行完畢5年內故意再犯本件之10罪，顯未記取
    教訓，足徵其具有特別惡性且對於刑罰反應力薄弱，並依其
    本件犯罪相關情節加以審酌，縱依上開累犯規定加重最低本
    刑，尚不致於造成刑罰過苛之情形，爰就犯10罪均依累犯之
    規定，加重其刑(無期徒刑部分不予加重)。
  ㈣按毒品危害防制條例第17條第2項規定，係為鼓勵是類犯罪行
    為人自白、悔過，並期訴訟經濟、節約司法資源而設。訊問
    被告應先告知犯罪嫌疑及所犯所有罪名，並應予以辯明犯罪
    嫌疑之機會，刑事訴訟法第95條第1款、第96條分別定有明
    文，且依同法第100條之2於司法警察官或司法警察詢問犯罪
    嫌疑人時，準用之。從而，司法警察調查犯罪於製作警詢筆
    錄時，就該犯罪事實未曾詢問；檢察官於起訴前亦未就該犯
    罪事實進行偵訊，形同未曾告知犯罪嫌疑及所犯罪名，即逕
    依其他證據資料提起公訴，致使被告無從於警詢及偵查中辯
    明犯罪嫌疑，甚或自白，以期獲得減刑寬典處遇之機會，難
    謂非違反上開程序規定。故而，在承辦員警未行警詢及檢察
    官疏未偵訊，即行結案、起訴之特別狀況，祇要審判中自白
    ，應仍有上揭減刑寬典之適用，俾符合該條項規定之規範目
    的。經查被告就如附表一編號1-9所示販賣第二級毒品犯行
    ，於偵查、原審及本院審理時均自白不諱，業如前述；就如
    附表一編號10部分，員警或檢察官未曾於起訴前詢問或訊問
    被告，因此被告於偵查中無從就此部分犯行為自白或辯明之
    機會，然被告於原審及本院審理時，就此部分犯行已自白不
    諱。依上開說明，堪認被告就本件販賣第二級毒品犯行，已
    合於偵查及審判中均有自白之情形，爰分別依修正前及現行
    毒品危害防制條例第17條第2項規定減輕其刑。並依法均先
    加後減之。
  ㈤次按第4條至第8條、第10條或第11條之罪，供出毒品來源，
    因而查獲其他正犯或共犯者，減輕或免除其刑。毒品危害防
    制條例第17條第1項定有明文，所稱「毒品來源」係指被告
    犯前列毒品罪之毒品供應者；而「查獲」之謂，除指查獲與
    被告共犯本案之正犯、共犯外，並兼及涉嫌供給被告毒品之
    一切直接、間接前手。故所謂「供出毒品來源，因而查獲」
    ，必以被告所稱供應其毒品之人與嗣後查獲之其他正犯或共
    犯間具有相當之關聯性，始稱該當。倘被告所犯前列毒品罪
    之犯罪時間，時序上早於該正犯或共犯供應毒品之時間，即
    令該正犯或共犯確因被告之供出而遭查獲，因與被告所犯毒
    品罪之毒品來源無關，即與上開應獲減輕或免除其刑之規定
    不合。查被告向警方提供毒品上手部分，雖經警方調查後，
    移請臺灣高雄地方檢察署偵辦，此有高雄市政府警察局刑事
    警察大隊110年10月25日高市警刑大偵19字第11072776400號
    函及所附筆錄、交易明細等（原審訴字卷第287-352頁），
    然根據上開被告向警方指訴上手之警詢筆錄，被告所稱與該
    名上手交易第二級毒品之時間分別係109年12月26日、同年
    月27日、110年1月24日，而本案被告的犯罪時間從108年12
    月至109年10月間，被告在時序上較早於被告所稱向該名毒
    品上手取得毒品之時間，縱使該名毒品上手係因被告之供出
    而被查獲，依據前開說明，仍不符合毒品危害防制條例第17
    條第1項規定，自無適用該項規定之餘地，併此敘明。
四、上訴駁回之理由：　　
  ㈠原審認被告罪證明確，因而依修正前毒品危害防制條例第4條
    第2項、第17條，毒品危害防制條例第4條第2項、第19條第1
    項，刑法第2條第1項、第51條第5款、第47條第1項、第38條
    第4項、第38條之1第1項前段、第3項等規定，並審酌被告，
    知悉甲基安非他命為政府嚴令明禁，竟無視於此，仍為販賣
    第二級毒品之行為，並對於毒品施用者提供來源，影響所及
    ，非僅人之生命、身體將可能受其侵害，社會、國家之法益
    亦不能免，當非個人一己之生命、身體法益所可比擬，且被
    告販賣毒品之次數非少，惟兼衡被告對於本件犯行均已坦認
    犯罪，並於偵查中提供毒品來源之線索予警方偵辦等犯後態
    度，顯見其有悔悟之心，並考量被告販賣毒品之金額、對象
    非多，以及被告之智識程度、家庭經濟狀況等一切情狀，分
    別量處如附表一編號1-10「主文」欄所示之刑。
　㈡並說明：依多數犯罪責任遞減原則，並綜合斟酌被告犯罪行
    為之不法與罪責程度、數罪所反應其等人格特性與傾向等一
    切情狀，定其應執行之刑為有期徒刑7年。
  ㈢另說明：
  1.被告就如附表一編號1-10所示之販賣毒品所得，均已實際取
    得，業據被告供述在案，雖均未扣案，應依刑法第38條之1
    第1項前段、第3項規定，於其各該販賣毒品罪刑項下，宣告
    沒收，並諭知於全部或一部不能沒收或不宜執行沒收時，追
    徵其價額。
  2.被告分別使用如附表二編號1即oppo牌手機一支(含00000000
    00號SIM卡1張)以及未扣案門號0000000000號行動電話，作
    為販毒聯絡工具，業據被告供述在案，且有通訊監察譯文可
    憑，應依毒品危害防制條例第19條第1項之規定宣告沒收之
    ；未扣案行動電話部分並依刑法第38條第4項規定，於全部
    或一部不能沒收或不宜執行沒收時，追徵其價額。
  3.本案其餘扣案物，並無其他積極證據可認此些部分之扣押物
    係供被告犯本案各罪所用之物、或是屬違禁物品，因此均難
    認與本案有何關聯，爰均不宣告沒收。
　㈣經核原判決認事用法均無違誤，各罪量刑、所定執行刑及沒
    收追徵之諭知亦均屬妥適，應予維持。被告以原判決不應依
    累犯規定加重其刑，且量刑過重等情資為上訴之理由，惟本
    件各罪均應依刑法第47條第1項累犯之規定，加重其刑，業
    如前述；且原審已審酌被告販賣毒品之次數非少，均已坦認
    犯罪，有悔悟之心，並考量被告販賣毒品之金額、對象非多
    ，以及被告之智識程度、家庭經濟狀況等刑法第57條所列各
    款事項而為妥適量刑，核無超逾法定刑而違法或畸重畸輕而
    違反比例、平等原則而裁量不當等情。被告仍執前詞，指摘
    原判決不當，提起上訴，難認有理由，應予駁回。
五、據上論斷，應依刑事訴訟法第368條，判決如主文。
本案經檢察官吳正中提起公訴，檢察官郭振昌到庭執行職務。
中　　華　　民　　國　　111 　年　　3 　　月　　31　　日
                  刑事第九庭    審判長法  官  莊崑山
                                      法  官  惠光霞
                                      法  官  陳明富
以上正本證明與原本無異。
如不服本判決應於收受本判決後20日內向本院提出上訴書狀，其
未敘述上訴理由者，並得於提起上訴後20日內向本院補提理由書
狀（均須按他造當事人之人數附繕本）「切勿逕送上級法院」。
中　　華　　民　　國　　111 　年　　3 　　月　　31　　日
                                      書記官  馬蕙梅
附錄本件論科所犯法條：
修正前毒品危害防制條例第4條第2項
製造、運輸、販賣第二級毒品者，處無期徒刑或7 年以上有期徒
刑，得併科新臺幣1 千萬元以下罰金。
毒品危害防制條例第4條第2項
製造、運輸、販賣第二級毒品者，處無期徒刑或 10 年以上有期
徒刑，得併科新臺幣 1 千 5 百萬元以下罰金。
附表一：
編號 對象 交易時間、地點 交易方式及金額 證據名稱 主文 1 黃啟銘 108年12月31日20時39分許，在高雄市○○區○○路00 0○00號 黃啟銘於108年12月28日持0000000000行動電話與謝正龍所持附表二編號1之行動電話聯繫，謝正龍依約前往見面，先向黃啟銘收取新臺幣(下同) 3000元後，再於左列時間、地點交付甲基安非他命給黃啟銘。 ①證人黃啟銘於警詢、偵查中之證詞(他一卷第83-100、131-132頁) ②通訊監察譯文(他一卷第105-107頁) 原審：  謝正龍販賣第二級毒品，累犯，處有期徒刑參年玖月。附表二編號1所示之物沒收、未扣案之犯罪所得新臺幣參仟元沒收，於全部或一部不能沒收或不宜執行沒收時，追徵其價額。  第二審： 上訴駁回。 2 黃啟銘 109年1月3日中午許，在高雄市○○區○○路000○00號 黃啟銘以0000000000號行動電話與謝正龍所持附表二編號1之行動電話聯繫後，謝正龍於左列時間、地點，販賣3000元之甲基安非他命予黃啟銘。 ①證人黃啟銘於警詢、偵查中之證詞(他一卷第83-100、131-132頁) ②通訊監察譯文(他一卷第107-108頁) 原審： 謝正龍販賣第二級毒品，累犯，處有期徒刑參年玖月。附表二編號1所示之物沒收、未扣案之犯罪所得新臺幣參仟元沒收，於全部或一部不能沒收或不宜執行沒收時，追徵其價額。  第二審： 上訴駁回。 3 蘇正國 109年5月5日4時許，在高雄市大社區00巷內蘇正國租屋處 蘇正國以0000000000號行動電話與謝正龍所持0000000000號行動電話聯繫後，謝正龍於左列時間、地點，販賣500元之甲基安非他命予蘇正國。 ①證人蘇正國於警詢、偵查中之證詞(他一卷第21-28、77-79頁) ②通訊監察譯文(他一卷第31頁) 原審：  謝正龍販賣第二級毒品，累犯，處有期徒刑參年柒月。未扣案之行動電話壹支(含0000000000號SIM卡壹張)及犯罪所得新臺幣伍佰元均沒收，於全部或一部不能沒收或不宜執行沒收時，追徵其價額。  第二審： 上訴駁回。 4 蘇正國 109年5月20日11時30分許，在高雄市大樹區姑山路萬應祠旁 蘇正國以0000000000號行動電話與謝正龍所持0000000000號行動電話聯繫後，謝正龍於左列時間、地點，販賣1000元之甲基安非他命予蘇正國。 ①證人蘇正國於警詢、偵查中之證詞(他一卷第21-28、77-79頁) ②通訊監察譯文(他一卷第33頁) 原審： 謝正龍販賣第二級毒品，累犯，處有期徒刑參年柒月。未扣案之行動電話壹支(含0000000000號SIM卡壹張)及犯罪所得新臺幣壹仟元均沒收，於全部或一部不能沒收或不宜執行沒收時，追徵其價額。  第二審： 上訴駁回。 5 施朝富 109年5月6日10時35分許，在高雄市○○區○○路00○0號北極殿前 施朝富以0000000000號行動電話與謝正龍所持0000000000號行動電話聯繫後，謝正龍於左列時間、地點，販賣1000元之甲基安非他命予施朝富。 ①證人施朝富於警詢、偵查中之證詞(他一卷第139-149、177-178頁) ②通訊監察譯文(他一卷第153-154頁) 原審： 謝正龍販賣第二級毒品，累犯，處有期徒刑參年柒月。未扣案之行動電話壹支(含0000000000號SIM卡壹張)及犯罪所得新臺幣壹仟元均沒收，於全部或一部不能沒收或不宜執行沒收時，追徵其價額。  第二審： 上訴駁回。 6 施朝富 109年5月27日17時30分許，在高雄市○○區○○○路0○00號7-11便利商店外 施朝富以0000000000號行動電話與謝正龍所持0000000000號行動電話聯繫後，謝正龍於左列時間、地點，以700元現金、價值300元星城遊戲點數代價，販賣甲基安非他命予施朝富。 ①證人施朝富於警詢、偵查中之證詞(他一卷第139-149、177-178頁) ②通訊監察譯文(他一卷第165-166頁) 原審： 謝正龍販賣第二級毒品，累犯，處有期徒刑參年柒月。未扣案之行動電話壹支(含0000000000號SIM卡壹張)及犯罪所得新臺幣柒佰元、價值新臺幣參佰元之遊戲點數均沒收，於全部或一部不能沒收或不宜執行沒收時，追徵其價額。  第二審： 上訴駁回。 7 方順炫 109年9月21日15時46分許，在高雄市鳳山區黃埔軍校附近某公寓樓下路邊 方順炫以0000000000號行動電話與謝正龍所持附表二編號1之行動電話聯繫後，謝正龍於左列時間、地點，販賣1000元之甲基安非他命予方順炫。 ①證人方順炫於警詢、偵查中之證詞(他二卷第25-37、99頁、偵七卷第45-49頁) ②通訊監察譯文(他二卷第49頁) 原審： 謝正龍販賣第二級毒品，累犯，處有期徒刑伍年壹月。附表二編號1所示之物沒收、未扣案之犯罪所得新臺幣壹仟元沒收，於全部或一部不能沒收或不宜執行沒收時，追徵其價額。  第二審： 上訴駁回。 8 方順炫 109年9月22日17時許，在高雄市○○區○○路000號之3門口路邊 方順炫以0000000000號行動電話與謝正龍所持附表二編號1之行動電話聯繫後，謝正龍於左列時間、地點，販賣600元之甲基安非他命予方順炫。 ①證人方順炫於警詢、偵查中之證詞(他二卷第25-37、99頁、偵七卷第45-49頁) ②通訊監察譯文(他二卷第50-53頁) 原審： 謝正龍販賣第二級毒品，累犯，處有期徒刑伍年壹月。附表二編號1所示之物沒收、未扣案之犯罪所得新臺幣陸佰元沒收，於全部或一部不能沒收或不宜執行沒收時，追徵其價額。  第二審： 上訴駁回。 9 方順炫 109年10月18日23時54分許，在高雄市○○區○○○路000號附近的全家便利商店對街的巷弄內 方順炫以0000000000號行動電話與謝正龍所持附表二編號1之行動電話聯繫後，謝正龍於左列時間、地點，販賣400元之甲基安非他命予方順炫。方順炫事後提供價值400元之星城遊戲點數序號予謝正龍，做為購買毒品之對價。 ①證人方順炫於警詢、偵查中之證詞(他二卷第25-37、99頁、偵七卷第45-49頁) ②通訊監察譯文(他二卷第43-47頁) 原審： 謝正龍販賣第二級毒品，累犯，處有期徒刑伍年壹月。附表二編號1所示之物沒收、未扣案之犯罪所得價值新臺幣肆佰元之遊戲點數沒收，於全部或一部不能沒收或不宜執行沒收時，追徵其價額。  第二審： 上訴駁回。 10 許榮麟 109年10月29日1時3分許，在高雄市小港區餐飲學校門口旁路邊 許榮麟以0000000000號行動電話與謝正龍所持附表二編號1之行動電話聯繫後，謝正龍於左列時間、地點，販賣1500元之甲基安非他命予許榮麟。 ①證人許榮麟於警詢、偵查中之證詞(偵三卷第149-150頁) ②通訊監察譯文(警三卷第157-158頁) 原審：  謝正龍販賣第二級毒品，累犯，處有期徒刑伍年貳月。附表二編號1所示之物沒收、未扣案之犯罪所得新臺幣壹仟伍佰元沒收，於全部或一部不能沒收或不宜執行沒收時，追徵其價額。  第二審： 上訴駁回。 
附表二：扣案物
編號 扣案物品名稱 備註 1 oppo牌手機一支(含0000000000號SIM卡1張) 沒收 2 三星牌手機1支 不沒收 3 甲基安非他命1包(毛重0.5公克) 不沒收 4 玻璃球吸食器1個 不沒收 5 夾鏈袋3個 不沒收